臺灣新竹地方法院刑事判決
111年度原金訴字第15號
公  訴  人  臺灣新竹地方檢察署檢察官
被      告  葉青雄


指定辯護人  本院公設辯護人周凱珍    
上列被告因違反洗錢防制法等案件，經檢察官提起公訴（110年
度偵字第13841號、111年度偵字第1320號），經本院合議庭裁定
改行簡式審判程序，判決如下：：
    主      文
乙○○幫助犯洗錢防制法第十四條第一項之洗錢罪，累犯，處有期
徒刑伍月，併科罰金新臺幣參萬元，罰金如易服勞役，以新臺幣
壹仟元折算壹日。未扣案之犯罪所得新臺幣伍仟元，沒收之，於
全部或一部不能沒收或不宜執行沒收時，追徵其價額。
    事實及理由
一、本案犯罪事實及證據，除犯罪事實欄一最後一行「匯款附表
    所示款項至上開第一銀行帳戶」後方補充「，旋遭該詐騙集
    團成員轉帳至其他不詳金融帳戶，以此方式製造金流斷點，
    隱匿上開詐欺特定犯罪不法所得之去向」；證據部分補充「
    被告乙○○於本院準備程序及審理中之自白」外，餘均引用檢
    察官起訴書之記載（如附件）。
二、論罪科刑：
(一)核被告乙○○所為，係犯刑法第30條第1項前段、第339條第1
    項之幫助詐欺取財罪及刑法第30條第1項前段、違反洗錢防
    制法第2條第2款而犯同法第14條第1項之幫助洗錢罪。
(二)被告以一行為，幫助詐欺集團成員遂行詐欺取財及洗錢犯行
    ，而侵害數告訴人之財產法益，同時達成掩飾、隱匿詐欺所
    得款項去向、所在之結果，係一行為侵害數法益而觸犯數罪
    名之想像競合犯，應依刑法第55條之規定，從一重之幫助洗
    錢罪處斷。
(三)被告前因違反毒品危害防制條例案件，經本院以107年度原
    簡字第53號判決判處2月確定，於108年5月14日易科罰金執
    行完畢等情，有臺灣高等法院被告前案紀錄表附卷可參，且
    業據檢察官於審理時主張並說明，被告於本院審理時就有無
    累犯之事實及上開前案紀錄表均表示沒有意見(本院原金訴
    卷第73頁），此部分事實堪以認定。是被告於前揭有期徒刑
    執行完畢後，5年內故意再犯本案有期徒刑以上之罪，當屬
    刑法第47條第1項之累犯，惟檢察官未請求依刑法累犯規定
    加重其刑，且參酌司法院釋字第775號解釋意旨，衡以被告
    先前執行者係施用毒品之案件，與本案之犯罪型態、原因、
    侵害法益有異，罪質不同，如適用刑法第47條第1項累犯規
    定加重其刑，尚與憲法罪刑相當原則、比例原則有違，故不
    予加重其刑。
(四)被告係對正犯資以助力而實施犯罪構成要件以外之行為， 
    為幫助犯，依刑法第30條第2項之規定，按正犯之刑減輕之
    。
(五)被告於本院準備程序及審理時，就幫助洗錢犯行已自白不諱
    ，應依洗錢防制法第16條第2項規定，減輕其刑，並遞減之
    。
(六)爰以行為人之責任為基礎，審酌被告提供金融帳戶之提款卡
    、密碼及網路銀行帳號、密碼等予他人使用，以此方式幫助
    他人從事詐欺取財及洗錢之犯行，致使此類犯罪手法層出不
    窮，更造成犯罪偵查追訴的困難性，嚴重危害交易秩序與社
    會治安，所為實無足取，又造成本案告訴人2人因詐欺而受
    有財產上損害等犯罪所生危害程度非微，惟念及被告終能坦
    承犯行之犯後態度，暨被告為本案犯行之動機、手段、國中
    肄業之智識程度、現從事鷹架工作、已婚、育有2名未成年
    子女之生活狀況(本院原金訴卷第73頁)等一切情狀，量處如
    主文所示之刑，並諭知罰金易服勞役之折算標準。
三、沒收：
(一)按犯罪所得，屬於犯罪行為人者，沒收之。但有特別規定者
    ，依其規定；前二項之沒收，於全部或一部不能沒收或不宜
    執行沒收時，追徵其價額，刑法第38條之1第1項、第3項分
    別定有明文。查本件被告幫助洗錢之犯罪所得新臺幣5,000
    元，雖未據扣案，仍應依刑法第38條之1第1項、第3項之規
    定，予以宣告沒收，於全部或一部不能沒收或不宜執行沒收
    時，追徵其價額。
(二)至本案帳戶之存摺、提款卡、密碼及網路銀行帳號暨密碼，
    已交由該詐欺集團持用而未據扣案，且金融帳戶單獨存在尚
    不具刑法上之非難性，該等帳戶資料亦可隨時停用、掛失補
    辦，欠缺刑法上之重要性，而無宣告沒收之必要，爰依刑法
    第38條之2第2項規定，不予宣告沒收，均附此敘明。　　
據上論斷，應依刑事訴訟法第273 條之1 第1 項、第299 條第1
項前段、第310 條之2 、第454 條第2 項，判決如主文。
本案經檢察官林奕彣提起公訴，檢察官林李嘉到庭執行職務。
中    華    民    國    111    年    8    月    1    日
                   刑事第三庭   法  官    黃怡文
以上正本證明與原本無異。
如不服本判決應於收受本判決後20日內向本院提出上訴書狀，上
訴書狀應敘述具體理由。上訴書狀未敘述上訴理由者，應於上訴
期間屆滿後20日內補提理由書狀於本院(均須按他造當事人之人
數附繕本 )「切勿逕送上級法院」。 
中　　華　　民　　國   111    年    8    月    1    日
                                書記官    謝沛真　　　　
附錄本案論罪科刑法條：
刑法第30條第1項
幫助他人實行犯罪行為者，為幫助犯。雖他人不知幫助之情者，
亦同。
刑法第339條第1項
意圖為自己或第三人不法之所有，以詐術使人將本人或第三人之
物交付者，處五年以下有期徒刑、拘役或科或併科五十萬元以下
罰金。
洗錢防制法第2條
本法所稱洗錢，指下列行為：
一、意圖掩飾或隱匿特定犯罪所得來源，或使他人逃避刑事追訴
    ，而移轉或變更特定犯罪所得。
二、掩飾或隱匿特定犯罪所得之本質、來源、去向、所在、所有
    權、處分權或其他權益者。
三、收受、持有或使用他人之特定犯罪所得。
洗錢防制法第14條第1項　　
有第二條各款所列洗錢行為者，處七年以下有期徒刑，併科新臺
幣五百萬元以下罰金。
附件
臺灣新竹地方檢察署檢察官起訴書
                                    110年度偵字第13841號
                                     111年度偵字第1320號
　　被　　　告　乙○○　男　36歲（民國00年00月00日生）
　　　　　　　　　　　　住新竹縣○○鎮○○路000號4樓
　　　　　　　　　　　　國民身分證統一編號：Z000000000號
                       （另案羈押在法務部矯正署基隆看守
                        所）
上列被告因違反洗錢防制法案件，已經偵查終結，認應該提起公
訴，茲將犯罪事實及證據並所犯法條分敘如下：
　　　　犯罪事實
一、乙○○前因違反毒品危害防制條例案件，經臺灣新竹地方法院
    以107年度原簡字第53號判決判處有期徒刑2月確定，於民國
    108年5月14日易科罰金執行完畢。詎不知悔改，因缺錢花用
    ，自黃緯翔（所涉詐欺犯行，經本署檢察官以111年度偵字
    第1053號聲請簡易判決處刑）處得知出租帳戶賺取酬勞之訊
    息，明知社會上層出不窮之詐騙集團或不法份子，或為掩飾
    不法行徑，或為隱匿不法所得，或為逃避追查，常蒐購並使
    用他人帳戶進行存、提款及轉帳，客觀上可預見取得他人帳
    戶使用之行徑，常與財產犯罪有密切關聯，竟以縱他人持其
    交付之金融帳戶做為詐騙工具，亦不違反本意，仍基於幫助
    詐欺及幫助洗錢之不確定故意，於110年9月2日16時許，在
    高雄市楠梓區某處，以新臺幣（下同）5,000元代價，將其
    向第一商業銀行申設之帳號000-00000000000號帳戶（下稱
    第一銀行帳戶）存摺、提款卡、網路銀行帳號、密碼等及手
    機門號0000000000號資料提供予綽號「葡萄3.0」之詐騙集
    團成員使用以設定網路銀行帳戶，嗣該詐騙集團成員取得上
    開帳戶之網路銀行帳號及密碼後，即共同意圖為自己不法之
    所有，基於詐欺取財及洗錢之犯意聯絡，於附表所示時間，
    以附表所示方式，對丙○○、甲○○進行詐騙，致其陷於錯誤，
    而於附表所示時間，匯款附表所示款項至上開第一銀行帳戶
    。嗣丙○○等人發覺有異，而報警循線查獲。　
二、案經丙○○訴由新竹縣政府警察局新埔分局；甲○○訴由臺中市
    政府警察局烏日分局報告偵辦。
　　　　證據並所犯法條
一、證據清單：
  (一)被告乙○○於警詢及偵查中之供述。
  (二)證人黃緯翔於偵查中之證述。
  (三)告訴人丙○○、甲○○於警詢中之指述。
  (四)告訴人丙○○、甲○○提供相關匯款單據及遭詐欺過程之對話
      截圖等資料。
  (五)被告第一銀行帳戶開戶基本資料、交易明細資料等資料。
二、核被告所為，係犯刑法第30條第1項前段、第339條第1項詐
    欺取財及洗錢防制法第14條第1項洗錢等罪嫌之幫助犯，係
    以一行為觸犯前開2罪名，為想像競合，請從一重處斷。又
    被告有如犯罪事實欄所載之論罪科刑執行情形，有刑案資料
    查註紀錄表在卷可稽，其於有期徒刑執行完畢後，5年以內
    故意再犯本件有期徒刑以上之罪，為累犯，請參照大法官會
    議釋字第775號解釋意旨，審酌是否依刑法累犯規定加重其
    刑。
三、依刑事訴訟法第251條第1項提起公訴。
  　此　致
臺灣新竹地方法院
中　　華　　民　　國　 111　　年　　 3　　月　　31  　日
　　　　　　　　　　　　　　　檢　察　官　林奕彣　
本件正本證明與原本無異
中　　華　　民　　國　 111　　年　　 4　  月　  11　　日
　　　　　　　　　　　　　　　書　記　官  徐晨瑄
所犯法條：
刑法第30條第1項
幫助他人實行犯罪行為者，為幫助犯。雖他人不知幫助之情者，
亦同。
刑法第339條第1項
意圖為自己或第三人不法之所有，以詐術使人將本人或第三人之
物交付者，處五年以下有期徒刑、拘役或科或併科五十萬元以下
罰金。
洗錢防制法第14條第1項　　
有第二條各款所列洗錢行為者，處七年以下有期徒刑，併科新臺
幣五百萬元以下罰金。
附表：
編號 告訴人 詐騙方式 匯款時間 匯入金額(新臺幣) 1  丙○○ 詐騙集團成員透過臉書社群軟體與丙○○取得聯繫後，復以通訊軟體LINE向其佯稱為房地產理財專員可投資香港房地產獲利，致其陷於錯誤，依指示匯款。 110年9月10日14時55分許 59萬8,000元 2 甲○○ 詐騙集團成員透過通訊軟體LINE與甲○○取得聯繫後，復以通訊軟體LINE向其佯稱可投資線上博弈獲利，致其陷於錯誤，依指示匯款。 110年9月10日10時30分許 170萬元